【裁判字號】    98,上訴,594
【裁判日期】    980831
【裁判案由】    懲治走私條例
【裁判全文】
臺灣高等法院高雄分院刑事判決         98年度上訴字第594號
上  訴  人  臺灣高雄地方法院檢察署檢察官
上  訴  人
即  被  告  乙○○
上  訴  人
即  被  告  甲○○
上  訴  人
即  被  告  戊○○
上  訴  人
即  被  告  己○○
上  訴  人
即  被  告  丙○○
                      樓之2
上  訴  人
即  被  告  丁○○
共      同  江雍正律師
            吳晉賢律師
選任辯護人  蘇勝嘉律師
上列上訴人因被告懲治走私條例案件，不服臺灣高雄地方法院97
年度訴字第946 號中華民國98年4 月9 日第一審判決（起訴案號
：臺灣高雄地方法院檢察署96年度偵字第35578 號），提起上訴
，本院判決如下：
     主  文
原判決撤銷。
乙○○、甲○○、戊○○、己○○、丙○○、丁○○共同私運管
制物品進口逾公告數額，乙○○、丙○○各處有期徒刑陸月，甲○○、戊○○、己○○、丁○○各處有期徒刑肆月。扣案附表所
示之漁獲沒收。
    事  實
一、翁祥譯係「正穩號」漁船（編號：CT6-0820號）船長（另經
    原審法院通緝中）；乙○○（輪機長）、甲○○、戊○○、
    己○○、丙○○、丁○○則均係該漁船船員。渠等均明知魚
    類係屬海關進口稅則第3 章所列之物品，依行政院於92年10
    月23日公告「管制物品項目及數額」丙項第5 款之規定，一
    次私運海關進口稅則第1 章至第8 章所列之物品之一項或數
    項，其總額由海關依緝獲時之完稅價格計算，超過新臺幣（
    下同）10萬元或其總重量超過1,000 公斤者，為管制進口物
    品，竟共同基於私運管制物品進口逾公告數額之犯意聯絡，
    共同駕駛上開漁船，於96年10月13日下午4 時許，由高雄港
    第二港口中和安檢所報關出港後，於不詳時間，在我國海域
    領海12浬外某海域處，自不詳船號船隻處取得白帶魚6000公
    斤、花枝1 萬6000公斤、軟絲7000公斤、透抽1 萬1000公斤
    、海鰻魚2 萬6000公斤、班節蝦2600公斤、肉魚1 萬7000公
    斤、盤魚4000公斤、小章魚1 萬5000公斤、金線魚2 萬2000
    公斤、紅目蓮8000公斤、白口4 萬2000公斤、午仔魚2000公
    斤、三目蟹20 00 公斤、蝦蛄3000公斤、剝皮魚1600公斤，
    共計18萬5200公斤（以上不含冰水重）後，旋共同將之搬運
    裝載於上開「正穩號」之船艙內。嗣於96年11月24日晚上8
    時30分許，運送上開魚類欲進入高雄第二港口報關進口販售
    圖利，經行政院海巡署南部地區巡防局第五岸巡總隊（簡稱
    第五岸巡總隊）發覺有異而將漁貨過磅稱重拍照，始查悉上
    情。
二、案經行政院海巡署南部地區巡防局第五岸巡總隊移送臺灣高
    雄地方法院檢察署檢察官偵查起訴。
    理  由
壹、證據能力部分：
一、卷附查獲現場照片146 張，係由相機、攝影設備拍攝所得，
    因照相、攝影係屬機械性記錄特徵，也就是認識對象的是相
    機、攝影鏡頭，透過鏡頭形成的畫面映寫入膠卷或儲存裝置
    ，然後還原於照相紙上或將之列印，故照相中不含有人的供
    述要素，再現實情形與作為傳達結果的照相、攝影，在內容
    上的一致性是透過機械的正確性來加以保障的，在照相、攝
    影中，並不存在人對現實情形的知覺、記憶，在表現時經常
    可能發生的錯誤（如知覺的不準確、記憶隨時間推移而發生
    的變化），故照片當然是非供述證據。易言之，上開卷附查
    獲現場照片146 張，乃到場處理之海巡署人員，依機械之方
    式所留存之現場影像，並非供述證據，無傳聞法則適用，具
    有證據能力。
二、本案卷附「緝獲漁船走私漁產品協助諮詢電話傳真」、「巡
    防局第五二岸巡大隊辛○○職務報告書」、「漁船載運漁產
    品是否自行捕獲諮詢表」，均係被告以外之人於審判外之書
    面陳述，被告等人及辯護人復爭執其證據能力，原審法院就
    「緝獲漁船走私漁產品協助諮詢電話傳真」內容中，曾傳訊
    本案漁業署漁政組之聯絡人壬○○到庭時，請其提供該諮詢
    專家之姓名以供傳喚，但壬○○則已於原審證稱不方便提供
    諮詢專家之姓名，則本案「緝獲漁船走私漁產品協助諮詢電
    話傳真」係基於何依據而為判斷、判斷之人專業能力如何，
    既均無從得悉；另就「巡防局第五二岸巡大隊辛○○職務報
    告書」亦屬審判外之書面陳述，依刑事訴訟法第159 條第1
    項規定，認應與「緝獲漁船走私漁產品協助諮詢電話傳真」
    ，均認無證據能力。另「漁船載運漁產品是否自行捕獲諮詢
    表」係漁船靠岸時，依執法人員依據「正穩號」船長翁祥譯
    所口頭之陳述所為之記載，自屬被告以外人審判外之陳述，
    惟既未經船長翁祥譯到庭證述該「漁船載運漁產品是否自行
    捕獲諮詢表」之內容（所附照片除外），亦難謂有證據據能
    力。
三、又按被告以外之人於審判外之陳述，雖不符刑事訴訟法第15
    9 條之1 至第159 條之4 等4 條之規定，然若當事人於審判
    程序中同意作為證據，法院審酌該言詞陳述或書面陳述作成
    時之情況，認為適當者，亦得為證據；又當事人、代理人或
    辯護人於法院調查證據時，知有刑事訴訟法第159 條第1 項
    不得為證據之情形，而未於言詞辯論終結前聲明異議者，視
    為有前項之同意，同法第159 條之5 定有明文。此立法意旨
    在於傳聞證據未經當事人之反對詰問予以核實，原則上先予
    排除。惟若當事人已放棄反對詰問權，於審判程序中表明同
    意該等傳聞證據可作為證據；或於言詞辯論終結前未聲明異
    議，基於尊重當事人對傳聞證據之處分權，及證據資料愈豐
    富，愈有助於真實發見之理念，且強化言詞辯論主義，使訴
    訟程序得以順暢進行，上開傳聞證據亦均具有證據能力。本
    院後述所引用之其他證據資料，其中屬於傳聞證據部分，檢
    察官被告及其辯護人，均已知悉為傳聞證據，且均而已於審
    判期日無異議為本案言詞辯論，本院審酌該等證據作成時之
    情況，認為並無不適當者且與待證事項均具有關連性，依上
    開說明，均認應有證據能力。
貳、實體部分：
一、訊據被告乙○○等6 人均否認犯罪，均辯稱：渠等拾搭乘「
    正穩號」漁船與船長翁祥譯於96年10月13日出海而於96年11
    月24日返台，被查獲之漁貨都自行捕獲，漁船每日下網6-7
    次，1 次下網約2-3 小時，查扣之漁獲並非走私進口之漁貨
    ，而正穩號漁船在作業海域時，有另自漁工船上雇用外籍漁
    工約15名進行漁貨包裝，云云，經查：
(一)被告乙○○等6人於96年10月13日下午4時許以「正穩號」漁
    船（編號：CT6-0820號）船員身分，搭乘「正穩號」漁船，
    由高雄港第二港口中和安檢所報關出港，其後則於96年11月
    24日晚上8時30分許，裝載白帶魚6000公斤、花枝1萬6000公
    斤、軟絲7000公斤、透抽1萬1000公斤、海鰻魚2萬6000公斤
    、班節蝦2600公斤、肉魚1萬7000公斤、盤魚4000 公斤、小
    章魚1萬5000公斤、金線魚2萬2000公斤、紅目蓮8000公斤、
    白口4 萬2000公斤、午仔魚2000公斤、三目蟹2000公斤、蝦
    蛄3000公斤、剝皮魚1600公斤，總計重達18萬5200公斤（以
    上不含冰水重）等漁貨於上開船舶之船艙內，進入高雄第二
    港口，欲報關進口而遭查獲之事實，此有警卷內所附正穩漁
    船（貨）具領保管切結書、扣押物品目錄表、小港區漁會臨
    海新村魚市場進貨表、船（隊）員姓名表、機漁船（含船員
    ）進出港檢查表、修改船筏進出港記錄介面等為證，自足信
    為真實。
(二)被告乙○○等人雖辯稱: 上開漁貨係其等出海時捕獲，隨同
    船長翁祥譯所駕駛「正穩號」漁船前往東經117 度30分，北
    緯22度30分附近，自行捕獲後，伊等與正穩號船長在作業海
    域另自漁工船上雇用外籍漁工約15名進行漁貨包裝云云，然
    查：
 1、被告乙○○、甲○○、戊○○、己○○、丙○○、丁○○與
    船長翁祥譯7人共同於96年10月13日下午4時許「正穩號」出
    海，並於96年11月23日下午3 時許返台之事實，此有正穩號
    船 (隊)員 姓名表（警卷37-38 頁）、海岸巡防總局執行安
    康專案中和安檢索工作日誌（警卷43-44 頁）、船筏進出港
    紀錄介面（警卷54-55 頁）、現場照片（警卷63-135頁）在
    卷可按。又「正穩號」於96年11月23日返台後，即經第五岸
    巡總隊人員上船檢視漁獲發現「正穩號」船上除僅有扣案之
    漁獲白帶魚8687公斤、花枝27305 公斤、軟絲9380公斤、透
    抽19306 公斤、海鰻魚30515 公斤、班節蝦5020公斤、肉魚
    22794 公斤、盤魚8020公斤、小章魚27002 公斤、金線魚25
    256 公斤、紅目蓮10545 公斤、白口47451 公斤、午仔魚26
    34公斤、三目蟹2774公斤、蝦姑3013公斤、剝皮魚2028公斤
    （以上漁貨均含冰水重）外，並未有何其他漁貨之事實，業
    據行政院海巡署岸巡大隊人員（稱岸巡大隊人員）即證人辛○○、庚○○證述在卷（原審卷122 頁、130 頁），辛○○
    並證稱: 沒有其他漁貨因數量太少就不去秤的，…當時有關
    於花枝、軟絲、紅目蓮、剝皮魚都已經剝皮且內臟都已經去
    掉，上開漁貨的大部分都已經分裝成小包裝或者用塑膠袋裝
    成1 包1 包的，比例有百分之90以上…當時有檢查漁船的雷
    達及ＧＰＳ，也有拍照、錄影，有詢問船長，船長說沒有開
    啟ＧＰＳ，有開啟雷達，但是查的結果是沒有這個紀錄…，
    當初查扣漁貨的時候外包裝上面，有的有寫有的沒有寫內容
    物的名稱，外包裝也有顏色的區分，伊等問船長那是什麼魚
    ，船長就會告訴伊等，伊等再選擇一包來開，他們是用顏色
    及編號來區分，是用編號區分指上面有編號、名稱、數量，
    如警卷第118 頁上方的照片，那些外包裝所寫的文字沒有看
    到有簡體字…，伊從89年到97年底都在檢查入港船隻，大約
    已檢查過幾百艘，而一般工作41天（應為42天）的漁船，回
    來的時候漁具因有下網去捕魚的話，網具一定有鹽分也會濕
    濕的，網具也有殘留一些小魚、雜魚，但伊等檢查的時候漁
    網裡面沒有小魚、雜魚，摸漁網也是乾燥的，網具乾燥無雜
    物是伊檢查的，本案是漁船剛入港的時候即檢查，所以漁船
    應該還沒有時間下貨或清洗漁具，在沒有時間下貨或清洗漁
    具的情形下，漁船回來的時候有段時間不捕魚網具也會有殘
    留的漁貨，查看本件漁貨的時候，（漁貨）幾乎大部分都是
    用紙箱子包裝，外面加麻布袋，拆開之後裡面還有透明的塑
    膠袋，塑膠袋裡面就是漁貨，漁貨有的是1 尾、2 尾裝成1
    包，有的是排列整齊，伊查獲過的幾百艘漁船，大部分的漁
    船是沒有辦法把漁貨像「正穩號」漁船這樣的加工的，大部
    分都是捕獲完之後就放在桶子裡面，是回到臺灣之後才在分
    裝，不可能有漁船先將漁貨加工的，且該船的作業天數與漁
    貨量明顯不符合，…是伊等先判斷，以出去的天數、船上人
    員是否合理，外加包裝、加工評量這艘船是否可以去抓漁貨
    、並且分裝完畢，伊自己有去評估（「正穩號」）漁貨量是
    否合理，（「正穩號」）出去42天，捕獲漁貨（含冰重）25
    0 幾噸，但是又有分裝，已明顯不符合等語（原審卷121 頁
    至第129 頁）。又參以內所附現場照片，「正穩號」於96年
    11月24日入港時之網具確實相當乾淨並無雜物（警卷上方編
    頁之第89至第91頁）且漁貨確已用塑膠袋包裝放入紙箱外面
    再加麻布袋加以分類包裏之事實，復有警卷照片在卷可按（
    警卷上方編頁之第100 、101 、103 、104 、107 至第116
    、11 8至121 、123 、124 、126 、127 、129 、131 頁）
    。另觀諸警卷照片118 頁麻布袋竟記有「軟絲200- 300」，
    是「正穩號」果真係出海捕漁，則捕漁前何有可能會事先知
    悉捕獲何種漁貨而先在該麻布袋上記載漁貨品名（軟絲）之
    理，足見證人辛○○上開證詞洵非無據，是「正穩號」本次
    出海返台後所載運之漁獲是否自行捕獲，已非無疑問。
 2、又「正穩號」於案發之際在船上經查扣之附表漁貨均事先以
    塑膠袋之分類包裝後，再以紙箱盒裝，最後再以麻布袋包束
    之事實，業據岸巡大隊人員證人庚○○證述在卷（原審131
    頁），並證稱: 96年11月24日晚上9 時許，在臨海漁港查獲
    正穩號漁船有疑似走私漁貨入港當時，伊有在場，傳真給漁
    業署諮詢表是伊寫的，諮詢表上面所記載的完全正確，除了
    諮詢表所載漁貨數量之外，沒有其他的雜魚因數量少的而沒
    有秤重、沒有記載的情形，警卷第61─133 頁是依據當時船
    上實際情形所拍攝的照片，查獲到的漁貨外觀看是麻布袋，
    裡面是紙箱，紙箱裡面才是塑膠袋的真空包裝，到船上查的
    時候，沒有發現供真空機使用的袋子，也沒有看到其餘空的
    紙箱，當時麻布袋有不同的顏色，有藍色、紅色、綠色的，
    除了這些已經包裝好的袋子外，沒有發現其他空餘沒有用的
    不同顏色的麻布袋，確定在船上沒有發現其他空餘不同顏色
    的麻布袋，也沒有發現其他沒有用的紙箱，當時有去查看網
    具、漁具，這些網具過去看的時候上面是乾燥的且沒有使用
    過的，如果有使用過上面應該會有小雜魚，查看的時候花枝
    、軟絲、紅目蓮、剝皮魚等都已經剝皮去掉內臟等語（原審
    卷131-133 頁），是「正穩號」漁船卸貨現場既均未見有包
    裝剩餘之麻布袋、空紙箱、空塑膠袋，足見「正穩號」於案
    發當時所扣得之漁貨應係自其他不詳船隻上搬運上船之事實
    ，應可確認。按「正穩號」漁船出海前果真已自行準備塑膠
    袋、紙箱及麻布袋等包覆工具，豈可能事先就知道該次漁獲
    多少，而不可能精算到剛好用完的數量之理，縱令包裝後之
    紙箱、塑膠袋、麻布袋有少量剩餘，衡情剩餘之包裝袋等物
    亦無可能會於返航時隨意丟棄於海上之理，足見被告乙○○
    、甲○○、戊○○、己○○、丙○○、丁○○6 人上開所辯
    : 「正穩號」之漁貨係其等自行捕獲並與外籍漁工共同包裝
    云云，顯與事理有違，不足採信。
 3、被告乙○○等6 人雖又辯稱: 「正穩號」96年11月24日入港
    前之漁貨，係正穩號船長在作業海域另自漁工船上雇用外籍
    漁工約15名進行漁貨包裝等云云。然按一般漁船因限於出海
    人力、設備有限，及出海後風險、成本等情，均會善加利用
    有限成本及時間，於天候海象容許時在漁場全力投入捕撈作
    業，以求捕獲更多之漁貨，至於漁貨則以冷凍方式運回港邊
    或陸上加工，當不致於船隻尚未進港前，即花費時間先行將
    各種漁貨分類加工之理，此有國立高雄海洋科技大學97年10
    月6 日海科大漁字第0970009903號函（原審卷第66頁）在卷
    可佐。況證人辛○○復證稱: （查獲漁貨的時候漁貨裡面是
    否大部分都已經分裝成小包裝或者用塑膠袋一尾或二尾裝成
    一包?） 他們幾乎大部分都是用紙箱子包裝，外面加麻布袋
    ，拆開之後裡面還有透明的塑膠袋，塑膠袋裡面就是漁貨，
    漁貨有的是1 尾、2 尾裝成1 包，有的是排列整齊等語（原
    審卷127 頁），復有扣案照片數幁可（警卷109 頁、111 頁
    、113 頁、114 頁、116 頁、118 頁、124 頁、129 頁、13
    2 頁）。又「正穩號」本次航程僅有42日，非屬一般大型遠
    洋海漁船出海長達經年之久，是「正穩號」果真上開漁獲為
    其自行捕獲，則何需事先將上開漁獲每包按種類依序排列整
    齊，猶如可隨時準備交由漁市販賣之理，故被告乙○○等人
    上開所辯: 「正穩號」本次之漁貨係自行捕獲云云，自難信
    以為真。
 4、被告甲○○、戊○○雖均於警詢供稱: 我不知外籍船員是向
    何人僱用，只知道在外海載的，僱用日期不知道云云（警卷
    15頁、19頁），另被告己○○則於警詢供稱: 有僱用外籍船
    員15員，在海上接駁僱用時間我不清楚云云（警卷22頁）。
    被告丙○○、丁○○均則於警詢供稱: 有雇用外籍船員15人
    ，我不知道向何人僱用，是在作業外海區接駁，僱用時間我
    不知道云云（警卷26頁、30頁），是被告乙○○、甲○○、
    戊○○、己○○、丙○○、丁○○對「正穩號」出海時其船
    上外籍船工究係何人僱用及僱用時間及何地點接駁等重要之
    事項既均無法明確說明，則「正穩號」時是否果真有僱用外
    籍船工上船幫忙漁貨加工，已非無疑。又「正穩號」本次出
    海果真以捕漁為目的，則事先既未能知悉本次航程將能捕得
    漁獲若干，則何以會僱用多達15名外籍船工上船，亦非無疑
    問。況證人辛○○復於原審證稱：96年那時候外海就沒有外
    籍漁工船，外籍漁工要隨船進港等語（原審卷123 頁），足
    見被告乙○○等人辯稱: 在正穩號船上查獲之花枝、軟絲、
    紅目蓮、剝皮魚都已剝皮且內臟都已經去掉及分裝，均由伊
    等與「正穩號」漁船在外海與所僱用15名海上漁工處理云云
    ，顯與事實不符，自難信以為真。
 5、「正穩號」漁船漁業執照登記最高航速11節，所報作業經緯
    度 (北緯22度30分、東經117度30分)位於台灣海峽南部、大
    陸汕頭南方海域及台灣堆西南海域，距高雄二港口約156 浬
    ，此有行政院農業委員會漁業署97年10月3 日漁二字第0971
    221761號函暨正穩號漁船 (CT6 -0820)諮詢案補充說明可按
    （原審卷68-73 頁）。又在我國12浬領海域內，隨時均有海
    巡署之船艇查緝走私，一般走私漁獲為避免查緝，均會將船
    隻駛出我國12浬領海海域外，自不詳海域，接駁來源不明之
    漁貨私運入港，本件「正穩號」船長翁祥譯既供稱: （「正
    穩號」）作業海域在南中國海域北緯22度30分東經117 度30
    分等語（警卷7 頁），故本件「正穩號」應自我國12海哩外
    某處不詳船號上取得上開漁貨之事實，已可確認。
 6、又「正穩號」漁船96年10月13日出海時之船上人員共僅7 人
    ，其中翁祥譯擔任船長職務，綜理船上事務，被告乙○○擔
    任輪機長職務，對船舶行駛路線、停泊地點、捕撈作業均應
    知悉，另被告乙○○、甲○○、戊○○、己○○、丙○○、
    丁○○則均領有船員證（警卷第45至53頁），且均以漁航員
    之身分出海（警卷第54、55頁），其等受船長指揮，並對船
    上捕撈、載運魚貨及航程計劃，均當知悉，而對船上相關航
    行運送業務，更均應參與，始合常情，尤其對本件接駁私運
    含冰水重之25萬5 千餘公斤之漁貨，應屬漁船航行運送之重
    要事務，衡情其等應均知悉並共同參與，渠等間就上開犯行
    ，自具有犯意聯絡及行為分擔，已甚明確。被告戊○○雖於
    原審辯稱: 其僅係廚師，但其出海隨其他船員共同生活多日
    ，自不可能該等漁貨非正穩號自行捕獲完全不知，更且其於
    原審理時亦供稱: 其除擔任廚師工作也會幫忙處理漁貨工作
    等語（原審卷193 頁），顯見被告戊○○亦有參與漁船漁貨
    及私運進口之事務方符常情，故其就本件載運漁貨之事自亦
    有參與；另被告丁○○雖於原審辯稱: 伊只是擔任二車看顧
    機艙工作，不參與處理漁貨之事，但同上所述被告丁○○縱
    僅負責機艙工作，其對船舶如何行駛、是否有停泊及捕撈均
    應知悉，故被告丁○○亦有參與漁船漁貨及私運進口之事務
    始符常情。
（三）綜上所述，被告乙○○、甲○○、戊○○、己○○，丙○○、丁○○等6 人上開所辯，均屬卸責之詞，不足採信，
      本件事證明確，被告乙○○等6 人犯行均洵堪認定。
參、論罪科刑、撤銷改判及沒收
一、按「行政院依懲治走私條例第2 條第2 項專案指定管制物品
    及其數額之公告，其內容之變更，對於變更前走私行為之處
    罰，不能認為有刑法第2 條之適用」；「行政院於四十九年
    一月二十一日將管制物品重行公告，乃是行政上適應當時情
    形所為事實上之變更，並非刑罰法律有所變更，自不得據為
    廢止刑罰之認定，無論公告內容之如何變更，其效力皆僅及
    於以後之行為，殊無溯及既往而使公告以前之走私行為受何
    影響之理，即無刑法第二條第一項之適用」；又「犯私運管
    制物品進口逾公告數額者，如於行為後裁判時，該私運進口
    之物品，又經行政院依懲治走私條例第二條第三項（舊）重
    行公告，不列入管制物品之內，乃是行政上適應當時情形所
    為之事實上變更，並非刑罰法律有所變更，自不得據為廢止
    刑罰之認定而諭知免訴」，司法院大法官會議釋字第103 號
    解釋、最高法院49年度臺上字第1093號及65年度臺上字第24
    74號判例意旨可資參照。是依諸前開大法官會議解釋及最高
    法院判例意旨所示，行政院就懲治走私條例第2 條所定之管
    制物品及數額重行公告，乃屬事實之變更，而非刑罰法律有
    所變更，自不待言。從而，本件被告乙○○、甲○○、己○○、丙○○、丁○○6 人行為後，行政院雖於97年2 月27日
    已就懲治走私條例第2 條第3 項指定之管制物品及其數額之
    公告丙類第5 點管制物品之內容，由原定之「海關進口稅則
    第一章至第八章所列之物品及稻米、稻米粉、花生、茶葉、
    種子（球）」等物，修正為「原產地為大陸地區而未經主管
    機關公告准許輸入之海關進口稅則第一章至第八章所列之物
    品、稻米、稻米粉、花生、茶葉、種子（球）」，然此既屬
    事實上之變更而非法律上之變更，則雖本件經查獲逾管制數
    額之漁獲，並無證據證明係「原產地為大陸地區而未經主管
    機關公告准許輸入之魚類」，亦無從依刑法第2 條之規定，
    而認原刑罰業已廢止而應諭知免訴之適用。次按，「懲治走
    私條例第2 條第1 項規定處罰私運逾行政院公告數額之管制
    物品進出口之行為，其成罪與否乃在該運送之管制物品有無
    逾公告數額。如所運送進出口之物品已逾行政院公告之數額
    者，未報運時，固為本法所處罰之對象，即已報運而有所不
    實，應仍有該條項之適用，不因其形式上有無報關進出口而
    異」，最高法院91年臺上字第64號判例意旨已明揭斯旨，是
    所謂申報必為據實申報始得排除私運管制物品之處罰，如未
    據實申報，仍屬於私運管制物品之行為。又按1 次私運海關
    進口稅則第1 章至第8 章所列物品，重量超過1 千公斤者，
    屬管制進口物品，管制物品項目及其數額丙項第5 款定有明
    文，查本案查獲之白帶魚6000公斤、花枝1 萬6000公斤、軟
    絲7000公斤、透抽1 萬1000公斤、海鰻魚2 萬6000公斤、班
    節蝦26 00 公斤、肉魚1 萬7000公斤、盤魚4000公斤、小章
    魚1 萬50 00 公斤、金線魚2 萬2000公斤、紅目蓮8000公斤
    、白口4 萬2000公斤、午仔魚2000公斤、三目蟹2000公斤、
    蝦蛄3000公斤、剝皮魚1600公斤（以上漁貨均扣除冰水重）
    ，係屬海關進口稅則第3 章所列之魚類物品，依行政院於92
    年10月23日公告「管制物品項目及數額」丙項第5 款之規定
    ，一次私運海關進口稅則第1 章至第8 章所列之物品之一項
    或數項，其總額由海關依緝獲時之完稅價格計算，超過10萬
    元或其總重量超過1000公斤者，為管制進口物品。本件被告
    乙○○、甲○○、戊○○、己○○、丙○○、丁○○6 人未
    經報關1 次私運上開總重18萬5200公斤之魚類，自屬管制進
    口物品無訛，故被告乙○○、甲○○、戊○○、己○○、丙○○、丁○○所為，均係犯懲治走私條例第2 條第1 項私運
    管制物品進口逾公告數額之罪，被告乙○○等6 人與船長翁
    祥譯就本件犯行，有犯意聯絡及行為分擔，均為共同正犯。
二、原審對被告乙○○、甲○○、戊○○、己○○、丙○○、丁○○論罪科刑，固非無見，惟查: (1)被告乙○○6 人行為後
    ，行政院已於97年2 月27日，就懲治走私條例第2 條第3項
    指定之管制物品及其數額之公告丙類第5 點管制物品之內容
    已有變更，原審判決理由未予敘明，已有未合。(2)「正穩號
    」係自我國12海哩以外取得扣案如附表所示之漁貨，惟尚乏
    證據足以證明本次漁貨係交易而得，惟原審認係經由接駁交
    易取得，亦有未恰。(3)又扣案如附表所示之漁貨，為被告乙○○等人走私犯罪所得之物，且屬被告乙○○等6 人所有，
    原審未予宣告沒收，亦有未合。檢察官上訴意旨指摘原審對
    扣案漁貨未予沒收而不當，非無理由。被告乙○○6 人上訴
    意旨否認犯罪，則無理由，原判決既有上開瑕疵，自應由本
    院撤銷改判。爰審酌被告乙○○、甲○○、戊○○、己○○
    、丙○○、丁○○6 人等為貪圖私利，即自境外私運管制進
    口魚貨回台，影響國內經濟交易市場及防疫檢測控制與關稅
    機關對進口物品之課稅公平，又本件私運魚貨數量非少，量
    刑本宜從輕，惟念及渠以捕魚維生，近年漁業資源衰竭，謀
    生不易始行犯之，且被告乙○○等人係受船長翁祥譯之指揮
    及被告乙○○、丙○○於本案96年10月13日出港前，已有走
    私行為而被判有罪確定之前科，有卷附臺灣高等法院被告前
    案紀錄表可參，均具較高可歸責性等其他一切情狀，分別量
    處被告被告乙○○、丙○○有期徒刑6 月，被告甲○○、戊○○、己○○、丁○○均量處有期徒刑4 月，以資懲儆。又
    扣案如附表所示之漁獲共計18萬5200公斤（均已扣除冰水重
    量），係被告乙○○等6 人所有，且共犯本件走私罪所得之
    物，基於共犯原則理論，均應依刑法第38條第1 項第3 款規
    定予以沒收。
肆、另被告翁祥譯部分，業經原審法院以97年度訴字第946 號通
    緝中，故不另論列，附此敘明。
據上論斷，應依刑事訴訟法369條第1項前段、第364條、第299條
第1項前段，懲治走私條例第2條第1項、第11條，刑法第28條，
判決如主文。
本案經檢察官姜麗儒到庭執行職務。
中    華    民    國    98    年    8    月    31    日
                  刑事第八庭    審判長法  官   洪兆隆
                                      法  官   郭玫利
                                      法  官   李政庭
以上正本證明與原本無異。
如不服本判決應於收受本判決後10日內向本院提出上訴書狀，其
未敘述上訴理由者，並得於提起上訴後10日內向本院補提理由書
狀（均須按他造當事人之人數附繕本）「切勿逕送上級法院」。
中    華    民    國    98    年    8    月    31    日
                                      書記官   吳福連
附錄本判決論罪科刑法條：
《懲治走私條例第2條》
私運管制物品進口、出口逾公告數額者，處 7 年以下有期徒刑，
得併科新臺幣 3 百萬元以下罰金。
前項之未遂犯罰之。
第 1 項所稱管制物品及其數額，由行政院公告之。
附表
    白帶魚6000公斤、花枝1萬6000公斤、軟絲7000公斤、透抽1
    萬1000公斤、海鰻魚2萬6000公斤、班節蝦2600公斤、肉魚1
    萬7000公斤、盤魚4000公斤、小章魚1萬5000公斤、金線魚2
    萬2000公斤、紅目蓮8000公斤、白口4萬2000公斤、午仔魚
    2000公斤、三目蟹2000公斤、蝦蛄3000公斤、剝皮魚1600公
    斤；共計18萬5200公斤。（以上漁獲均已扣除冰水重量）


司法院資訊處製作；財團法人民間司法改革基金會備份。
